【裁判字號】    92,聲,797
【裁判日期】    921017
【裁判案由】    返還擔保金
【裁判全文】
臺灣桃園地方法院民事裁定  九十二年度聲字第七九七號
    聲  請  人  柯富議即寶強企業社
    相  對  人  甲○○        .
右當事人間聲請返還擔保金事件，本院裁定如左：
    主    文
聲請駁回。
聲請費用由聲請人負擔。
    理    由
一、聲請意旨略以：聲請人前遵本院民國八十六度全七字第二四四七號民事裁定，為
    擔保對相對人財產之假扣押，曾提存新台幣（下同）二萬八千元之擔保金，以本
    院八十六年度存字第二二三九號提存事件提存在案。惟兩造間之本票裁定事件業
    經台灣板橋地方法院以八十六年度票字第四九一○號裁定確定，聲請人亦聲請撤
    銷前開假扣押之裁定，並以郵局存證信函，催告相對人就其因假扣押之執行所受
    之損害於二十一日內行使權利，惟相對人迄未對聲請人行使權利，為此依法聲請
    返還擔保金等語。
二、按返還擔保金，依民事訴訟法第一百零四條第一項之規定，須符合應供擔保之原
    因消滅、供擔保人證明受擔保利益人同意返還，或訴訟終結後，供擔保人證明已
    定二十日以上之期間，催告受擔保利益人行使權利而未行使之要件，法院始得依
    供擔保人之聲請以裁定命返還其提存物或保證書。又所謂「應供擔保之原因消滅
    」係指受擔保利益人無損害發生或假執行之債權人本案全部勝訴確定或已賠償受
    擔保利益人之損害而言。所謂「訴訟終結」，在因假扣押或假處分所供擔保之情
    形，因該擔保係為保障受擔保利益人因不當假扣押或假處分所受損害而設，倘執
    行法院已依假扣押或假處分裁定實施假扣押或假處分之執行，則在供擔保人撤回
    假扣押或假處分之執行前，受擔保利益人所受損害仍可能繼續發生，損害額既未
    確定，自無強令其行使權利之理。故在假扣押或假處分所供之擔保，供擔保人依
    民事訴訟法第一百零六條準用同法第一百零四條第一項第三款規定，聲請以裁定
    命返還其擔保金之場合，必供擔保人已撤回假扣押或假處分之執行，始得謂與該
    款所定之「訴訟終結」相當，而得依該條款行使定期催告之權利。因此條文所謂
    「訴訟終結」雖宜從廣義解釋，包括執行程序終結在內，惟仍須債權人撤回假扣
    押或假處分執行之聲請，並定二十日以上之期間催告受擔保利益人行使權利而未
    行使者，始符合供擔保人聲請返還擔保金之要件。
三、經查聲請人為擔保對相對人財產假扣押之執行，曾依本院八十六年度全七字第二
    四四七號民事裁定，向本院以八十六年度存字第二二三九號案提存二萬八千元，
    並以本院八十六年度執全字第一七七○號執行事件對相對人之財產實施假扣押在
    案。又兩造間之本票裁定事件業經台灣板橋地方法院以八十六年度票字第四九一
    ○號裁定確定，聲請人亦聲請撤銷前開假扣押之裁定，並以郵局存證信函，催告
    相對人就其因假扣押之執行所受之損害於二十一日內行使權利，惟相對人迄未對
    聲請人行使權利之事實，固據聲請人提出台灣板橋地方法院八十六年度票字第四
    九一○號、本院八十六年度全七字第二四四七號、八十九年度全聲字第二一○號
    民事裁定、民事裁定確定證明書、八十六年度存字第二二三九號提存書、存證信
    函、掛號郵件收件回執各一件為證，且經本院依職權調取本院八十六年度存字第
    二二三九號、八十六年度全字第二四四七號、八十九年度全聲字第二一○號卷核
    閱屬實，及依職權查明相對人迄未對聲請人提起訴訟、聲請支付命令或調解乙節
    屬實，雖堪信為真實。惟聲請人係依票據法第一百二十三條規定聲請法院裁定許
    可對相對人強制執行，有聲請人提出之台灣板橋地方法院八十六年度票字第四九
    一○號民事裁定在卷可稽，核其性質係屬非訟事件，法院僅得依非訟事件程序，
    以審查強制執行許可與否，亦即僅就本票形式上之要件是否具備予以審查為已足
    ，並非寓有確定實體上法律關係存否之性質，發票人縱對於簽章之真正或本票債
    務業已清償而消滅等實體上事項有所爭執，亦非法院於非訟事件程序中所得審究
    ，故本票裁定准許強制執行確定，並非本案訴訟已獲全部勝訴確定，是尚難謂聲
    請人應供擔保之原因已消滅。又查聲請人雖撤銷本件假扣押裁定，惟迄未撤回本
    院八十六年度執全字第一七七○號假扣押之強制執行乙節，業經本院依職權查對
    前開卷宗無誤，顯見聲請人所為該假扣押保全執行仍繼續存在並未終結。然聲請
    人卻早於前開保全執行之執行程序尚未終結前之九十二年八月十四日即催告相對
    人行使權利，亦有前開存證信函及掛號郵件收件回執各一件在卷可稽，則在聲請
    人撤回該假扣押之執行前，受擔保利益之相對人所受損害仍可能繼續發生，損害
    額既未確定，自無強令相對人行使權利之理。從而參照前段說明，聲請人催告相
    對人行使權利仍不符合「於訴訟終結後定二十日以上之期間催告相對人行使權利
    ，而相對人未為行使」之要件。是本件依聲請人所陳述之情形，尚難謂其應供擔
    保之原因消滅，且不符合訴訟終結後已定二十日以上之期間催告受擔保利益人即
    相對人行使權利，而相對人未為行使，或相對人同意返還之要件，聲請人聲請返
    還擔保金，自不能准許。
四、依民事訴訟法第九十五條，第七十八條，裁定如主文。
中      華      民      國    九十二    年      十      月     十七     日
                              臺灣桃園地方法院民事第二庭
~B法      官  林雯娟
右為正本係照原本作成
如對本裁定抗告須於裁定送達後十日內向本院提出抗告狀，並應繳納抗告裁判費新台
幣一千元。
中      華      民      國    九十二    年      十      月     十六     日
~B法院書記官  林韡婷


司法院資訊處製作；財團法人民間司法改革基金會備份。
